【裁判字號】    94,交聲,541
【裁判日期】    950329
【裁判案由】    違反道路交通管理處罰條例聲明異議
【裁判全文】
臺灣桃園地方法院交通事件裁定         94年度交聲字第541號
原處分機關  台北市交通事件裁決所
異  議  人
即受處分人  甲○○
上列受處分人因違反道路交通管理處罰條例案件，對於台北市交
通事件裁決所於中華民國九十四年十月三十一日北市裁二字第裁
二二—ＡＣＶ四五九一二０號違反道路交通管理事件裁決書所為
之處分（原處分案號：台北市政府警察局舉發違反道路交通管理
事件通知單北市警交大字第ＡＣＶ四五九一二０號），聲明異議
，本院裁定如下：
    主  文
異議駁回。
    理  由
一、聲明異議意旨略以：受處分人即異議人甲○○於民國九十四
    年九月二十九日至台北市○○○路之「饕園」餐廳用餐，因
    無停車位而將車輛停放於餐廳巷口外之紅線，直至翌日零時
    許偕同女友搭乘計程車回到停車處，並將稍早在該餐廳所購
    買之一箱大閘蟹搬上車內，此時適逢員警在前方進行臨檢，
    員警隨即指稱異議人駕車，要求配合酒測，惟異議人被舉發
    當時，並未駕駛車輛，故拒絕酒測，原處分機關據以裁罰異
    議人新台幣（下同）六萬元，吊銷駕駛執照等情，殊難令人
    甘服，爰聲明異議。
二、按汽車駕駛人拒絕接受第一項測試之檢定者（即酒精濃度測
    試檢定），處新台幣六萬元罰鍰，並當場移置保管其車輛及
    吊銷其駕駛執照；汽車駕駛人，曾依第三十五條第三項前段
    規定吊銷駕駛執照者，三年內不得考領駕駛執照，道路交通
    管理處罰條例第三十五條第三項前段及第六十七條第二項分
    別定有明文。又按交通警員製單舉發違反道路交通管理處罰
    條例所列之違規事實，本質上為行政處分，係公務員基於職
    務上權力，依法就特定之具體事件所為具公法上效果之單方
    行政行為，基於公務員為公法上行為具有公信力之原則，該
    行政處分當可被推定為真正，其據以依法處分之事實認定亦
    為正確無誤，本此公信原則，乃立法者賦予行政機關制定違
    反道路交通事件統一裁罰標準及處理細則，使執勤警員得當
    機處分（如該細則第二十三條）以維護交通秩序、安全之行
    政目的，反之，若謂公務員一切行政行為均需預留證據以證
    其實，則國家行政勢必窒礙難行，據此，刑事訴訟法就犯罪
    證據有關之規定中，與屬行政秩序罰之交通違規裁罰本旨不
    合之部分，自不在準用之列。是若無證據足資證明執勤員警
    之舉發有誤或有捏造事實違法取締之情事，則執勤警員本其
    維護交通秩序、安全職責所為之舉發，自應受到合法、正確
    之推定，合先敘明。
三、經查，異議人於九十四年九月三十日凌晨零時四十五分許，
    駕駛車號二二八六－ＤＸ號自小客車，行經台北市○○○路
    三００號前，遇警臨檢時，將車停於路旁，並拒絕接受酒測
    之事實，業據台北市政府警察局松山分局中崙派出所乙○○
    ○○填具北市警交大字第ＡＣＶ四五九一二０號舉發違反道
    路交通管理事件通知單一紙附卷可按。而證人即舉發員警陳
    錫禎於本院審理中結證稱：「當時我們的臨檢點設在台北市
    敦化國中正門前即南京東路三００號前面，異議人看到我們
    的臨檢站時，就在我們臨檢站前三、四十公尺路邊停車，我
    們同仁就上前查看，發現異議人全身酒味，我們就要求進行
    酒測，異議人辯稱車子不是他開的，是副駕駛座的女性友人
    開的，所以拒絕酒測，要我們對副駕駛座的女子進行酒測。
    因為我們確實有看到異議人是從駕駛座走下來，所以確定車
    子是異議人開的，之後我們有詢問副駕駛座的女子是否她開
    車，但該女子沈默不語」等語（參見本院卷九十五年二月六
    日訊問筆錄）；又按交通員警掣單舉發違反道路交通管理處
    罰條例所列之違規事實，本質上為行政處分，係公務員基於
    職務上權力，依法就特定之具體事件所為具公法上效果之單
    方行政行為，基於公務員為公法上行為具有公信力之原則，
    該行政處分當可被推定為真正，其據以依法處分之事實認定
    亦為正確，且本件舉發員警陳錫禎與異議人並無仇怨，無捏
    造事實違法取締，並甘冒偽證罪嫌到庭偽證之必要，是執勤
    員警本其維護交通秩序、安全職責所為之舉發，自應受到合
    法、正確之推定。況異議人既未就執勤警員之舉發有誤提出
    相關證據以供調查，本院經查亦無任何證據足資證明證人陳
    錫禎有捏造事實違法取締之情事，是異議人酒後駕車，拒絕
    接受酒精濃度測試之檢定，由原處分機關依道路交通管理處
    罰條例第三十五條第三項前段、第六十七條第二項規定裁處
    受處分人罰鍰六萬元，並吊銷其駕駛執照，三年內禁考，核
    無不當。本件異議人之異議為無理由，應予駁回。
據上論斷，應依道路交通案件處理辦法第十九條，裁定如主文。
中    華    民    國    95    年    3     月    29    日
                  臺灣桃園地方法院交通法庭
                            法 官王耀興
 以上正本證明與原本無異。
如不服本裁定，應於裁定送達後5 日內向本院提出抗告狀。
                            書記官  劉晨輝
中    華    民    國    95    年    4     月    3     日


司法院資訊處製作；財團法人民間司法改革基金會備份。
